【裁判字號】    89,訴,2037
【裁判日期】    891106
【裁判案由】    侵權行為損害賠償
【裁判全文】
臺灣臺南地方法院民事判決  八十九年訴字第二○三七號
    原      告  丙○○
    被      告  乙○○
                        身分證.
                甲○○  住台南.
                        身分證.
右當事人間請求侵權行為損害賠償事件，原告提起刑事附帶民事訴訟，經本院刑事庭裁定
移送民事庭，本院判決如左：
    主    文
被告應連帶給付原告新台幣貳拾萬元及自民國八十九年八月三十一日起至清償日止，按週
年利率百分之五計算之利息。
原告其餘之訴駁回。
訴訟費用由被告連帶負擔十分之一；餘由原告負擔。
本判決第一項於原告以新台幣柒萬元為被告供擔保後，得假執行。
原告其餘假執行之聲請駁回。
    事    實
甲、原告方面：
一、聲明：
(一)被告應連帶給付原告新台幣（下同）二百萬元，及自起訴狀繕本送達翌日起至清償日
    止，按週年利率百分之五計算之利息。
(二)願供擔保以代釋明，請求宣告假執行。
二、陳述：
(一)緣被告乙○○於民國八十九年二月，在與原告丙○○間之婚姻關係仍存續間認識被告
    甲○○，隨後被告乙○○於同年三月間告知被告甲○○其配偶為原告丙○○，惟被告
    乙○○及被告甲○○二人仍基於通、相姦之概括犯意，自同年五月間起至同年六月間
    止，連續在台南市東區○○○○街五四號二樓被告甲○○之住處及附近汽車賓館等地
    ，發生婚姻外之性行為，刑事部分並經台灣台南地方法院檢察署檢察官提起公訴，而
    經鈞院刑事庭判處被告各有期徒刑五月，如易科罰金以三百元折算一日確定在案。為
    此依據民法第一百八十四條、第一百八十五條及第一百九十五條之規定，訴請判決如
    聲明所示。
(二)原告為高商畢業，現無固定之工作，靠打零工及姊姊資助維生。與被告乙○○現已離
    婚，雙方育有一子，小孩現由乙○○的父親在照顧。名下有車子一輛及房屋一棟，但
    房屋現被法院查封，車子被員工開走，現下落不明。
三、證據：提出被告甲○○之個人財產歸戶資料及戶籍謄本各一份為證。
乙、被告方面：
一、聲明：原告之訴駁回。
二、陳述：對於原告主張之事實不為爭執。被告乙○○為國中畢業，目前幫朋友作土木建
    築，一個月收入約四萬元左右，名下無財產。被告甲○○為高商畢業，目前因腳受傷
    沒有工作，先前在餐廳擔任服務人員，現靠以前的積蓄生活。名下有房屋一棟及車輛
    一部。
丙、本院依職權調閱本院八十九年度易字第二０七一號妨害家庭刑事卷宗全卷，並向財政
    部台灣省南區國稅局台南市分局及台南縣分局函查被告之歸戶財產資料。
    理    由
一、本件原告起訴主張被告乙○○於八十九年二月，在與原告丙○○間之婚姻關係仍存續
    間認識被告甲○○，隨後被告乙○○於同年三月間告知被告甲○○其配偶為原告丙○○，惟被告乙○○及被告甲○○二人仍基於通、相姦之概括犯意，自同年五月間起至
    同年六月間止，連續在被告甲○○位於台南市東區○○○○街五四號二樓之住處及附
    近汽車賓館等地，發生婚姻外之性行為，刑事部分並經本院刑事庭判處被告各有期徒
    刑五月得易科罰金確定在案之事實，為被告所不爭執，並經本院依職權調閱本院八十
    九年度易字第二０七一號妨害家庭刑事卷宗全卷審認無訛，此部分堪信原告之主張為
    真實。
二、按因故意或過失，不法侵害他人之權利者，負損害賠償責任。故意以背於善良風俗之
    方法，加損害於他人者亦同。又數人共同不法侵害他人之權利者，連帶負損害賠償責
    任，民法第一百八十四條第一項、第一百八十五條第一項前段分別定有明文。另依民
    法第一百九十五條第三項準用同條第一項規定，不法侵害他人基於父母、子、女、或
    配偶關係之身分法益而情節重大者，被害人雖非財產上之損害，亦得請求賠償相當之
    金額。按身分法益與人格法益同屬非財產法益，父母或配偶與本人之關係最為親密，
    基於此種親密關係所生之身分法益被侵害時，其所受精神上之痛苦最深，故法律明定
    被害人得請求非財產上之損害賠償。婚姻係以夫妻之共同生活為其目的，配偶應互相
    協力保持其共同生活之圓滿安全及幸福，而夫妻互守誠實，係為確保其共同生活之圓
    滿安全及幸福之必要條件，故應解為配偶因婚姻契約而互負誠實之義務，配偶之一方
    行為不誠實而與人通姦，或明知有婦之夫而與之相姦，足認破壞婚姻共同生活圓滿安
    全及幸福，且違反因婚姻契約之義務，而侵害配偶之身分法益，對於配偶之他方應構
    成共同侵權行為。是被告乙○○既明知自己係有配偶之人，而被告甲○○亦明知被告
    乙○○係有配偶之人，竟連續通姦及相姦達二個月有餘，嚴重破壞原告與被告乙○○
    之婚姻關係，且有悖社會善良風俗，自屬情節重大，被告二人對原告應構成侵權行為
    ，原告依前開說明及民法第一百八十五條、第一百九十五條第三項、第一項之規定，
    自得請求被告連帶賠償非財產上之損害。
三、本院審酌被告二人發生婚姻外性行為之時間約二個多月左右，致原告所受痛苦程度，
    及衡量原告為高商畢業，目前無固定工作，靠打零工及姊姊資助維生，名下有房屋一
    棟及車輛一部，被告乙○○為國中畢業，現幫朋友作土木建築，每月薪資約四萬元，
    名下有投資一筆，被告甲○○為高商畢業，現無工作，名下則有房屋一棟及車輛一部
    等情，業經兩造陳明在卷，並有財政部台灣省南區國稅局台南市分局八十九年十月二
    十四日南區國稅南市徵字第八九０三一八五０號函、財政部台灣省南區國稅局佳里稽
    徵所八十九年十月十九日南區國稅佳里資字第八九０一四五三三號函各一份在卷可稽
    ，且為兩造所不爭執。本院審酌兩造身分、地位、收入及財產狀況，認原告因被告前
    揭通姦相姦行為，請求被告連帶給付精神上損害賠償二百萬元，尚嫌過高，應予核減
    為二十萬元，方屬公允。
四、從而，原告依據侵權行為損害賠償之法律關係，請求被告連帶給付二十萬元，及自起
    訴狀繕本送達之翌日即八十九年八月三十一日起至清償日止，按週年利率百分之五計
    算之利息，為有理由，應予准許，逾此部分之請求為無理由，應予駁回。
五、原告陳明願供擔保，聲請宣告假執行，經核其勝訴部份，合於法律之規定，爰酌定相
    當之擔保金額宣告之；至於其敗訴部分假執行之聲請，業因訴之駁回而失所依附，不
    予准許，應併駁回之。
據上論結，本件原告之訴一部有理由，一部無理由，依民事訴訟法第七十九條但書、第八
十五條第二項、第三百九十條第二項，判決如主文。
中      華      民      國     八十九     年      十一      月      六      日
                                   臺灣臺南地法院民事第二庭
~B法      官  張家瑛
右為正本，係照原本作成。
如對本判決上訴，須於判決送達後廿日內向本院提出上訴狀
中      華      民      國     八十九     年      十一      月      七      日
~B法院書記官  蔡蘭櫻


司法院資訊處製作；財團法人民間司法改革基金會備份。
